【裁判字號】    97,簡上,260
【裁判日期】    971202
【裁判案由】    妨害名譽
【裁判全文】
臺灣彰化地方法院刑事判決             97年度簡上字第260號
上  訴  人
即  被  告  甲○○
上列上訴人因妨害名譽案件，不服本院彰化簡易庭九十七年度彰
簡字第九八四號中華民國九十七年九月二十二日第一審判決（原
檢察官聲請簡易判決處刑案號：九十七年度偵字第六五三一號）
，提起上訴，本院管轄第二審合議庭判決如下：
    主  文
上訴駁回。
    事實及理由
一、本案經本院審理結果，認第一審判決認事用法及量刑均無不
    當，應予維持，並引用第一審判決書記載之事實、證據及理
    由（如附件）。
二、本件上訴人即被告甲○○（以下簡稱被告）上訴意旨略以：
    當天是彰化縣政府人員與告訴人謝志峰及謝章鎮、蘇四正、
    蘇張素、黃慶輝等人去現場勘查，而縣政府的人要來勘查也
    沒有公文通知我，因為告訴人他們私闖民宅，所以我叫他出
    去，他就說我罵他，事實上我並無侮辱他，故請求撤銷原判
    決，改為被告無罪之判決等語。
三、訊據被告雖矢口否認有何公然侮辱之犯行，辯稱：縣政府的
    人來勘查並沒有事先通知我，因為告訴人他們私闖民宅，我
    叫他出去，他就說我罵他，事實上我並無侮辱他云云。惟查
    ：(一)證人即告訴人謝志峰於檢察官訊問時證稱：我及我叔叔
    謝章鎮會同縣政府人員至現場勘查，土地是甲○○及他太太
    許淑茹跟法院標的，地號是一三０八等地號，我叔叔檢舉他
    們濫墾山坡地把原本的產業道路蓋掉，造成該路上面的居民
    沒有辦法正常出入，當天我是到現場協助我叔叔拍照，甲○
    ○就從他的住處走出來，走到他家門口的路邊朝著對向路旁
    的我辱罵「你在照三小」等如同我在派出所製作筆錄的內容
    （按即「你在照什麼小，幹你娘老雞巴，幹破你娘老雞巴，
    幹破你娘老雞巴，愛告就去告，幹破你娘老雞巴」等語），
    辱罵完之後，他就走到他上方的鐵皮屋，不知道做什麼事情
    ，卷內的照片即是我當天所拍攝的照片等語；(二)又證人謝章
    鎮於檢察官訊問時證稱：我見到甲○○指著謝志峰罵「你在
    照什麼小」、「幹你老母老雞巴」等如同我在派出所製作筆
    錄的內容（按即「你照什麼小」連續說二次，後來又連續說
    「幹你娘老雞巴」「幹破你娘老雞巴」，接著說有辦法去法
    院告我呀，「幹破你娘老雞巴」等語），因為我的土地就在
    該處，所以會同縣府人員至現場勘查等語；(三)又證人蘇四正
    、蘇張素於檢察官訊問時均證稱：我看到我舊家住處附近的
    鄰居甲○○指著謝志峰罵他「你在照三小、幹你娘、賽你娘
    、幹你娘老雞掰」，之後就走到他上方的鐵皮屋等語；(四)證
    人黃慶輝於檢察官訊問時證稱：因為謝志峰在對現場拍照，
    甲○○就出來罵謝志峰說「你在照三小、幹你娘、賽你娘、
    幹你娘老雞掰」，之後就走到他上方的鐵皮屋等語。(五)綜上
    各在場證人所證述之情節，互核無誤，此外並有彰化縣政府
    函一份及照片二幀在卷可稽，足認被告確有於九十七年五月
    八日上午告訴人乙○○會同彰化縣政府人員至彰化縣芬園鄉
    ○○○段一三０八地號勘查照相時，在不特定多數人得以共
    見共聞之上開地號土地道路旁，以臺語對告訴人乙○○辱罵
    「你在照什麼小，幹你娘老雞巴，幹破你娘老雞巴」等語無
    訛，被告所辯其並無侮辱告訴人謝志峰，顯係事後卸責之詞
    ，不足採信。
四、按刑法第三百零九條第一項之公然侮辱罪，所謂「侮辱」，
    係以使人難堪為目的，以言語、文字、圖畫或動作，表示不
    屑輕蔑或攻擊之意思，足以對於個人在社會上所保持之人格
    及地位，達眨損其評價之程度，如以粗鄙之言語辱他人；又
    侮辱與誹謗二者之不同在於侮辱僅出於抽象之謾罵或表示輕
    賤他人之意，而未指摘具體之事實，但如指摘具體事實以侮
    辱之，則屬誹謗，而非侮辱。再所謂「公然」，乃足使不特
    定之人或多數人得其見共聞之狀態，但實際上不以不特定人
    或多數人果已其見共聞為必要，又所謂多數人，包括特定之
    多數人在內。本件被告於民國九十七年五月八日上午十時四
    十六分許，於告訴人謝志峰及謝章鎮、蘇四正、蘇張素、黃
    慶輝等人與彰化縣政府水利資源處人員，至被告所有位於彰
    化縣芬園鄉○○○段一三０八地號為現場勘查時，在特定多
    數人得以共見共聞之上開地號道路旁，公然以臺語對告訴人
    辱罵「你在照什麼小，幹你娘老雞巴，幹破你娘老雞巴」等
    語，即係以使人難堪為目的，以抽象之漫罵，表示不屑輕蔑
    之意思，足以對於告訴人在社會上所保持之人格及地位，達
    眨損其評價之程度，是以本件被告所為顯屬公然侮辱無訛。
    從而，本件事證已臻明確，被告犯行堪予認定，應依法論科
    。
五、原審以被告所為刑法第三百零九條第一項之公然侮辱犯行事
    證已臻明確，據以論罪科刑，判處被告拘役二十日，並依刑
    法第四十一條第一項前段之規定諭知易科罰金之折算標準，
    核無不當，上訴人即被告指摘原判決不當，聲請撤銷原判決
    ，改為被告無罪之判決，為無理由，自應予以駁回其上訴。
據上論斷，應依刑事訴訟法第四百五十五條之一第一項、第三項
、第三百七十三條、第三百六十八條，判決如主文。
本件經檢察官陳茂榮到庭執行職務。
中    華    民    國    97    年    12    月    2     日
                        臺灣彰化地方法院刑事第二庭
                            審判長法官  石馨文
                            法      官  羅永安
                            法      官  黃齡玉
以上正本證明與原本無異。
本件不得上訴。
中    華    民    國    97    年    12    月    3     日
                            書  記  官  洪年慶


司法院資訊處製作；財團法人民間司法改革基金會備份。
